【裁判字號】    97,訴,637
【裁判日期】    970827
【裁判案由】    毒品危害防制條例
【裁判全文】
臺灣板橋地方法院刑事判決               97年度訴字第637號
公  訴  人  臺灣板橋地方法院檢察署檢察官
被      告  甲○○
上列被告因毒品危害防制條例案件，經檢察官提起公訴（97年度
毒偵字第532 號），本院判決如下：
      主  文
甲○○無罪。
      理  由
一、公訴意旨略以：被告甲○○前因施用毒品案件，經本院裁定
    令入戒治處所施以強制戒治，因無繼續施用毒品之傾向，於
    民國95年7 月17日出所，經臺灣板橋地方法院檢察署檢察官
    於同年8 月2 日以95年度戒毒偵字第290 號為不起訴處分，
    竟仍不知悔改，復基於施用第一級毒品之犯意，於96年10月
    16日20時28分為警採尿前回溯26小時內某時許，在不詳處所
    ，施用第一級毒品海洛因，經警通知甲○○採尿並送驗後，
    始悉上情，因認被告涉犯毒品危害防制條例第10條第1 項之
    施用第一級毒品罪嫌云云。
二、犯罪事實應依證據認定之，無證據不得推定其犯罪事實，又
    不能證明被告犯罪者，應諭知無罪之判決，刑事訴訟法第15
    4 條第1 項、第301 條第1 項分別定有明文。且認定犯罪事
    實所憑之證據，雖不以直接證據為限，間接證據亦包括在內
    ，然無論直接或間接證據，其為訴訟上之證明，須於通常一
    般之人均不致於有所懷疑，而得確信其為真實之程度者，始
    得據之為有罪之認定，倘其證明尚未達到此一程度，而有合
    理性懷疑之存在時，即無從為有罪之認定，此有最高法院76
    年度臺上字第4986號判例意旨可資參照。又認定不利於被告
    之事實，須依積極證據，苟積極證據不足為不利於被告事實
    之認定時，即應為有利於被告之認定，更不必有何有利之證
    據（最高法院30年度上字第816 號判例參照）。。
三、公訴人認被告甲○○涉犯上開罪嫌，係以臺灣檢驗科技股份
    有限公司於96年10月31日出具之濫用藥物尿液檢驗報告為其
    論據。訊據被告甲○○堅決否認有何施用第一級毒品海洛因
    行為，辯稱：伊驗尿前一、二天有使用感冒藥「複方甘草合
    劑液」，該感冒藥是伊母親黃立金去馬偕醫院看病拿回來的
    ，可能喝了之後因此才於尿檢報告有嗎啡及可待因之陽性反
    應等語。
四、查：
  (一)本院經向馬偕醫院函詢被告之母黃立金是否曾於96年10月16
    日前後因感冒前往該院就醫之紀錄，且是否有開立藥物「複
    方甘草合劑液」供其服用等情，據函覆稱: 「病患黃立金於
    96年10月12日至本院門診就診。主訴因咳嗽及疲勞症狀和胸
    部X 光肋膜增厚之現象，開立咳嗽藥水。成份如標籤所示〈
    複方甘草合劑液〉:Extract glycyrrhizae,Tincture opium
    camphor,Potassium antimony tartrate,Spirit ethlnitrit
    e 」等，有該97年5 月28日馬院醫寧第0970001120號函文1
    紙及檢附之病歷表在卷可稽【見本院卷第34、35頁】。
  (二)嗣本院再檢具該「複方甘草合劑液」處方藥及臺灣檢驗科技
    股份有限公司於96年10月31日出具之濫用藥物尿液檢驗報告
    ，一併函詢行政院衛生署管制藥品管理局有關服用該處方藥
    後是否可呈現如上開尿檢報告嗎啡陽性反應乙節，據該局函
    覆稱: 「二來函檢附馬偕醫院所開立之醫師處方箋列之藥品
    ，經查衛生署之藥品許可記資料，除Brown mixture Liquid
    含有阿片樟腦酊（內含嗎啡及可待因成分），其餘Adalat
    Oros（Nifedipine）及Dextrorphan 等藥品均不含嗎啡、可
    待因或可代謝成嗎啡、可待因之成分。三另來函斤附之藥液
    乙瓶，因其未拆封，包裝上所印之" 健康" 《複方甘草合劑
    液》標籤資料印刷清楚，並具衛生署許可證字號（衛署藥製
    字第017204號），故不予鑑驗。依該字號經查衛生署之藥品
    許可證登記資料，其內Opium Camphor Tincture含嗎啡及可
    待因成分。四依據Clarke's Analysis of Drugs and  Pois
    ons 第三版記述，口服嗎啡後24小時內，約有施用劑量之60
    % 由尿液排出；口服可待因後24小時內，約有劑量之68% 由
    尿液排出，其中40% 至70% 可待因原態或其共軛物，5%至15
    % 為嗎啡或其共軛物。另施用第一級毒品海洛因也可代謝成
    嗎啡及其共軛物。五本案關係人如服用" 健康" 《複方甘草
    合劑液》或海洛因毒品，皆可能於尿液中檢出如所附台灣檢
    驗科技股份有限公司濫用藥物尿液檢驗報告影本之鴉片類陽
    性反應」等語，亦有該局於97年6 月25日所發管檢字第0970
    006136號函在卷可參，是本案被告所述其可能因服用感冒藥
    「複方甘草合劑液」，以致有尿液有嗎啡及可待因陽性反應
    且其並未施用第一級毒品海洛因之辯解，尚非全然無據。
五、綜上，公訴人所提出之證據並無法證明被告確有施用第一級
    毒品海洛因之犯行，此外，復查無其他積極證據，足資證明
    被告確有公訴人所指之上開犯行，揆諸首揭規定及說明，本
    案既不能證明被告犯罪，即應為無罪判決之諭知，以免冤抑
    。
據上論斷，應依刑事訴訟法第301條第1項，判決如主文。
本案經檢察官陳佳宏到庭執行職務
中    華    民    國    97    年    8     月    27    日
                  刑事第六庭  審判長法  官  高文淵
                                    法  官  林鈺琅
                                    法  官  古秋菊
以上正本證明與原本無異。
如不服本判決，應於判決送達後10日內敘明上訴理由，向本院提
出上訴狀。
                                    書記官  陳永訓
中    華    民    國    97    年    8     月    27    日


司法院資訊處製作；財團法人民間司法改革基金會備份。
